【裁判字號】    98,易,663
【裁判日期】    980730
【裁判案由】    違反商標法
【裁判全文】
臺灣高雄地方法院刑事判決               98年度易字第663號
公  訴  人  臺灣高雄地方法院檢察署檢察官
被      告  丙○○
上列被告因違反商標法案件，經檢察官聲請以簡易判決處刑（97
年度偵字第24231 號），本院認不宜以簡易判決處刑，改依通常
程序審理並判決如下：
    主  文
丙○○幫助犯商標法第八十二條之非法販賣侵害商標權之商品罪
，處拘役貳拾日，如易科罰金，以新臺幣壹仟元折算壹日。
    事  實
一、丙○○明知其母戊○○（業經本院以民國98年度審簡字第16
    59號判決判處拘役59日確定）於94年6 月間，以戊○○向雅
    虎奇摩網站申請之「eＺ000000000 」帳號上網刊登販賣仿冒
    之甲○○○○○○○○○公司（LOUIS VUITTON MALLETIER
    ）向經濟部中央標準局（現已改制為智慧財產局）註冊取得
    之「LOUIS VUITTON 」（下稱LV）商標圖樣之商品，遭本院
    判處罪刑確定，可預見提供在雅虎奇摩網站申設之帳號供戊
    ○○使用，有供戊○○作為在拍賣網站上販賣仿冒商品聯絡
    工具之可能，竟仍基於幫助戊○○遂行非法販賣侵害商標權
    之商品之不確定故意，於上開案件查獲後1 年內之某日，同
    意將其於93年3 月31日，以其配偶曾德豐名義向雅虎奇摩網
    站申設之「tＺ000000000 」帳號提供與戊○○使用，並於交
    付前先行將申設人姓名變更為戊○○，容任戊○○使用上揭
    帳號以遂行犯罪。嗣戊○○基於販賣仿冒商標商品之犯意，
    於不詳時、地，向真實姓名年籍不詳之大陸人士販入仿冒「
    LV」商標之手提肩包2 個後，並於97年5 月22日起（聲請簡
    易判決處刑意旨誤載為97年4 月間起），在其位在高雄縣鳳
    山市○○○路579 巷5 之1 號2 樓住處，進入雅虎奇摩拍賣
    網站，以丙○○申請之前揭帳號刊登販賣上開仿冒「LV」商
    標之手提肩包等訊息，販賣上開仿冒「LV」商標之手提肩包
    予不特定之人。嗣為警執行網路巡邏時發現該拍賣訊息，而
    於97年5 月30日以新臺幣（下同）1,700 元購得「LV」手提
    肩包1 個，並匯款至戊○○申設之前鎮郵局第000000000000
    00號帳戶，迨取得戊○○寄送之手提肩包送鑑定結果，確認
    係仿冒商品而查獲上情。
二、案經臺南縣警察局移送臺灣高雄地方法院檢察署檢察官偵查
    後聲請簡易判決處刑。
    理  由
壹、證據能力部分：
    按被告以外之人於審判外之陳述，雖不符前4 條之規定，而
    經當事人於審判程序同意作為證據，法院審酌該言詞陳述或
    書面陳述作成時之情況，認為適當者，亦得為證據，刑事訴
    訟法第159 條之5 第1 項定有明文。查本案認定事實所引用
    之卷內證據資料，除原已符同法第159 條之1 至第159 條之
    4 規定、及法律另有規定等傳聞法則例外規定，而得作為證
    據外，並無證據證明係公務員違背法定程序所取得，而被告
    於本院審理時，對其證據能力均無異議，且本院審酌前揭陳
    述作成時之情況，並無違法取證之瑕疵，亦認以之作為證據
    為適當，是本件有關被告以外之人於審判外之言詞或書面陳
    述等供述證據，依前揭法條意旨，自均得為證據。
貳、實體部分：
一、訊據被告丙○○固坦承提供其向雅虎奇摩網站所申設之「tＺ
    000000000 」帳號予戊○○使用，然否認有何前揭犯行，辯
    稱：未與戊○○一起販賣仿冒品，亦不知戊○○使用前揭帳
    號販賣仿冒品，伊認為戊○○前案被罰很多錢，應該不會再
    犯法等語。經查：
  (一)被告丙○○於93年3 月31日，以其配偶曾德豐名義，向雅虎
    奇摩網站申請「tＺ000000000 」帳號使用，嗣因共同被告戊
    ○○於94年6 月間，因使用其向雅虎奇摩網站申設之「eＺ00
    0000000 」帳號刊登販賣仿冒LV包包之拍賣廣告經警查獲，
    而經本院判處有罪確定，且遭雅虎奇摩網站停權後，約於該
    案件被查獲後1 年內之某日，提供前揭帳號予共同被告戊○
    ○使用，並於提供前，先將申請人姓名更改為戊○○之名義
    。又共同被告戊○○基於販賣仿冒商標商品之犯意，於不詳
    時、地，向真實姓名年籍不詳之大陸人士販入仿冒「LV」商
    標之手提肩包2 個後，並於97年5 月22日起，在其位在高雄
    縣鳳山市○○○路579 巷5 之1 號2 樓住處，進入雅虎奇摩
    拍賣網站，以被告申請之前揭帳號刊登販賣上開仿冒「LV」
    商標之手提肩包等訊息，販賣上開仿冒「LV」商標之手提肩
    包予不特定之人。嗣為警執行網路巡邏時發現該拍賣訊息，
    而於97年5 月30日以1,700 元購得「LV」手提肩包1 個，並
    匯款至戊○○申設之前鎮郵局第00000000000000號帳戶之事
    實，業據被告於警詢、偵查及本院審理中坦白承認（見警卷
    第7 至11頁、偵卷第11頁、本院審易卷第15頁、易字卷第36
    至40頁）。核與證人即共同被告戊○○於警詢、偵查中（見
    警卷第1 至6 頁、偵卷第10至11頁）；證人曾德豐、丁○○
    於警詢中（見警卷第12至18頁）陳述之情節相符；並有鑑定
    證明書、經濟部智慧財產局商標資料檢索服務、網頁拍賣資
    料、會員資料、開戶資料、本院98年度審簡字第1659號、94
    年度簡字第5212號判決附卷可稽（見警卷第19、25至34頁、
    本院易字卷第5 、19至20頁），及仿冒「LV」商標之手提肩
    包1 個扣案可參，應堪認定。至被告雖以前開情詞置辯，且
    證人戊○○亦附和其詞，於本院審理中證稱：被告不知伊使
    用「tＺ0000 00000」帳號在網路上販賣仿冒商品等語。惟關
    於共同被告戊○○使用「tＺ000000000 」帳號於網路上販賣
    仿冒LV包包原因部分，證人即共同被告戊○○於警詢及本院
    審理中陳稱：伊租屋居住，平日擔任清潔工，經濟情況不佳
    ，本件被查獲時，被告無業，伊為了賺取生活費，才販賣仿
    冒LV包包等語（見警卷第1 、4 頁、本院易字卷第31頁）。
    可見共同被告戊○○收入有限，迫於經濟壓力，乃上網販賣
    仿冒商品；參以被告於警詢中陳稱：之前在夜市販賣包包、
    飾品及二手玩具，後來收攤了，改在網路上販賣等語（見警
    卷第9 頁），如被告在夜市販賣上開商品之營收不錯，應無
    捨棄此種經營方式，轉向網路拍賣，以尋求商機之理；且如
    在網路上販賣上開物品具有穩定之收入，共同被告戊○○又
    何須為區區數百元利潤，再冒招致刑責及高額賠償之風險，
    而販賣仿冒商品？復佐以共同被告戊○○與被告係母女關係
    ，2 人自90年起至96年間，同居在高雄縣鳳山市○○○路
    579 巷5 之1 號2 樓等情，業據共同被告戊○○於偵查中陳
    述明確（見偵卷第11頁），並有個人戶籍資料在卷可參（見
    警卷第37至38頁），足見其2 人關係親密；再衡以共同被告
    戊○○於警詢中陳稱：使用「tＺ000000000 」帳號約1 、2
    年，在網路上販賣二手鞋子、玩具、衣服、全新女用皮包等
    ，女用皮包就是仿冒之LV包包等語（見警卷第3 至4 頁），
    益徵共同被告戊○○於網路上販賣商品由來已久，則被告對
    其母親平日之工作情況、經濟來源及生活作息應無全然不知
    之理。再者，被告既已明知其母於94年6 月間，使用「eＺ00
    0000000 」帳號在網路上販賣仿冒LV包包被查獲，而遭雅虎
    奇摩網站停權後，竟另提供「tＺ000000000 」帳號供戊○○
    上網張貼拍賣廣告，豈有不知戊○○他日可能再以該帳號上
    網張貼拍賣廣告販賣仿冒商品營利之理？又本件被告於案發
    時係年近30歲之成年人，學歷為國中畢業，從事服務業（見
    警卷第7 頁調查筆錄受詢問人欄之記載），顯係具有相當智
    識能力及社會經驗之人，對其將向雅虎奇摩申設之帳號交付
    共同被告戊○○使用，可能遭持以從事財產犯罪應有所認知
    ，其竟仍執意將所申辦之帳號供共同被告戊○○使用，對於
    共同被告戊○○持以犯罪之事實，雖無必然引發犯罪之確信
    ，惟尚不違背其本意，其有幫助共同被告戊○○犯商標法第
    82條之非法販賣侵害商標權之商品罪之不確定犯罪故意甚明
    。被告所辯及證人戊○○上開所證，均不足採信。
  (二)綜上所述，本件事證明確，被告犯行，堪以認定，應依法論
    罪科刑。
二、按刑法上之幫助犯，係對於犯罪與正犯有共同之認識，而以
    幫助之意思，對於正犯資以助力，而未參與實施犯罪之行為
    者而言。如未參與實施犯罪構成要件之行為，且係出於幫助
    之意思提供助力，即屬幫助犯，而非共同正犯。本件被告提
    供「tＺ000000000 」帳號予共同被告戊○○於網路上張貼拍
    賣廣告販賣仿冒商品，雖使共同被告戊○○犯商標法第82條
    之非法販賣侵害商標權之商品罪，惟被告單純提供帳號予人
    使用之行為，並不等同於共同被告戊○○從事販賣仿冒商品
    之行為，且亦無證據證明被告有參與共同被告戊○○所犯之
    罪之構成要件行為，是揆諸前揭說明，核被告所為，係犯刑
    法第30條第1 項前段、商標法第82條之幫助非法販賣侵害商
    標權之商品罪，酌依刑法第30條第2 項之規定減輕其刑。檢
    察官認被告與共同被告戊○○為共同正犯，尚有未恰，惟此
    僅係行為態樣之區分，本院自無庸變更起訴法條（最高法院
    96年度台上字第2061號判決參照）。爰審酌被告幫助販賣仿
    冒商品之行為，非但造成商標權人蒙受損失，亦使民眾對商
    品價值判斷形成混淆，另商標權人合法商品之信譽與品質受
    質疑，進而使國家形象受損，犯後否認犯行，態度欠佳，惟
    考其素行尚佳，有臺灣高等法院被告前案紀錄表可參，查獲
    仿冒商品之數量及價值非鉅等一切情狀，量處如主文所示之
    刑；並衡酌其學歷為國中畢業、家庭經濟狀況勉持，目前從
    事服務業等情，諭知如主文所示之易科罰金折算標準。
據上論斷，應依刑事訴訟法第452 條、第284 條之1 、第299 條
第1 項前段，商標法第82條、第81條第1 款，刑法第11條前段、
第30條第1 項前段、第2 項、第41條第1 項前段，判決如主文。
本案經檢察官乙○○到庭執行職務。
中    華    民    國    98    年    7     月    30    日
                  刑事第九庭    法  官  方錦源
以上正本證明與原本無異。
如不服本判決應於收受判決後10日內向本院提出上訴書狀，並應
敘述具體理由。其未敘述上訴理由者，應於上訴期間屆滿後20日
內向本院補提理由書(均須按他造當事人之人數附繕本)「切勿逕
送上級法院」。
中    華    民    國    98    年    7     月    30    日
                                書記官  鄧思辰
附錄本判決論罪法條
商標法第81條第1 款
未得商標權人或團體商標權人同意，有下列情形之一者，處3 年
以下有期徒刑、拘役或科或並科新臺幣20萬元以下罰金：
一於同一商品或服務，使用相同之註冊商標或團體標章。
商標法第82條
明知為前條商品而販賣、意圖販賣而陳列、輸出或輸入者，處1
年以下有期徒刑、拘役或科或併科新臺幣5 萬元以下罰金。


司法院資訊處製作；財團法人民間司法改革基金會備份。
